臺灣高等法院刑事判決
111年度上訴字第1560號
上　訴　人　
即　被　告　何沐軒　
　　　　　　　　　　
　　　　　　　　　　
　　　　　　　　　　
                     
選任辯護人　鍾承駒律師(法扶律師)
上列上訴人因違反槍砲彈藥刀械管制條例案件，不服臺灣新竹地
方法院110年度訴字第470號，中華民國111年2月10日第一審判決
（起訴案號：臺灣新竹地方檢察署110年度偵字第2318號），提
起上訴，本院判決如下：
    主  文
上訴駁回。
    事  實
一、何沐軒明知非制式手槍為槍砲彈藥刀械管制條例列管之管制物品，非經許可不得持有，竟基於非法持有非制式手槍之犯意，於民國108年初某日，在不詳地點，自某真實姓名年籍不詳之成年男子處，取得仿手槍外型製造、組裝已貫通之金屬槍管而成，具有殺傷力之非制式手槍1支（含彈匣1個，槍枝管制編號：1103019851號，下稱本案槍枝），並自斯時起持有之。嗣經警於110年2月4日晚間8時55分許，在其位於新竹市○區○○街33之1號住處（下稱本案查獲地點）查獲，並扣得本案槍枝，始悉上情。
二、案經新竹市警察局移請臺灣新竹地方檢察署（下稱新竹地檢
    署）檢察官偵查起訴。　　
    理  由
一、證據能力：
　　按被告以外之人，於審判外之陳述，雖不符刑事訴訟法第15
    9條之1至第159條之4之規定，而經當事人於審判程序同意作
    為證據，法院審酌該言詞陳述或書面陳述作成時之情況，認
    為適當者亦得為證據。當事人、代理人或辯護人於法院調查
    證據時，知有第159條第1項不得為證據之情形，而未於言詞
    辯論終結前聲明異議者，視為有前項之同意。刑事訴訟法第
    159條之5定有明文。本案下列所引用被告以外之人於審判外
    之陳述，經檢察官、上訴人即被告何沐軒及其辯護人均同意
    作為證據，且迄本案言詞辯論終結時均未爭執證據能力，本
    院審酌該證據資料製作時之情況，亦無違法不當或證明力明
    顯過低之瑕疵，以之作為證據應屬適當，依上開規定，認該
    供述證據具證據能力。至卷內所存經本判決引用之非供述證
    據部分，經核與本件待證事實均具有關聯性，且無證據證明
    係違反法定程序所取得，依刑事訴訟法第158條之4反面解釋
    ，均有證據能力。
二、認定事實：
　　訊據被告就上開犯罪事實坦承不諱（見本院卷第64、180頁
    ），並有新竹市警察局保安警察隊搜索扣押筆錄、扣押物品
    目錄表、搜索現場照片、員警職務報告、槍枝初步檢視報告
    表、被告手機內槍枝照片之翻拍照片等件在卷可稽，及本案
    槍枝扣案可佐。而本案槍枝經鑑定結果，其擊發功能正常，
    可供擊發適用之子彈使用，認具殺傷力等情，有內政部警政
    署刑事警察局110年4月6日刑鑑字第1100021343號鑑定書1紙
    在卷可證，足認被告上開任意性自白與事實相符而可採信。
    是本案事證明確，被告犯行堪予認定，應依法論科。
三、論罪：
　㈠按槍砲彈藥刀械管制條例第7條於109年6月10日修正公布，於
    同年月12日施行；又非法持有槍枝係屬繼續犯，本案被告自
    108年初起，至新法施行後之110年2月4日繼續持有本案槍彈
    ，即應適用新法即現行法之規定。是核被告所為，係犯槍砲
    彈藥刀械管制條例第7條第4項之非法持有非制式手槍罪。
　㈡被告固辯稱：其已於員警發覺犯罪前自首並報繳所持有之本
    案槍枝，應依槍砲彈藥刀械管制條例第18條第1項、刑法第6
    2條之規定減、免其刑云云。惟按刑法第62條所謂「發覺」
    ，非以有偵查犯罪權之機關或人員確知其人犯罪無誤為必要
    ，於具確切之根據得為合理之可疑，而對犯人發生嫌疑時，
    即得謂為已發覺；換言之，倘有偵查犯罪權限之機關或人員
    由各方尋得之現場跡證、目擊證人等客觀性證據已可直接指
    向特定行為人犯案，足以構建其與具體案件間直接、明確及
    緊密之關聯，使行為人具有較其他排查對象具有更高之作案
    嫌疑，此時即可認「有確切之根據得合理之可疑」將行為人
    提昇為「犯罪嫌疑人」，即應認其犯罪已被「發覺」（最高
    法院72年台上字第641號、108年度台上字第3146號判決、判
    例意旨參照）。經查，被告前因寄藏不具殺傷力之改造手槍
    ，而犯非法寄藏槍砲主要零件罪，經原審法院以109年度訴
    字第25號判處有期徒刑6月、併科罰金新臺幣（下同）1萬元
    ，於109年7月6日確定後，因逃匿遭新竹地檢署發布通緝，
    嗣經警接獲線報，而於110年2月4日晚間8時許循線前往被告
    住所即本案查獲地點執行埋伏查緝，並於該處緝獲被告及查
    獲本案槍枝等情，有本院被告前案紀錄表、新竹市警察局保
    安警察隊110年2月5日職務報告可稽（參偵卷第7頁）；而依
    查獲現場之監視錄影畫面所示，員警於當日晚間8時55分許
    進入本案查獲地點時，現場有含被告在內之4男1女，員警即
    喝令現場所有人蹲下手抱頭，並可目視被告腳邊即有含本案
    槍枝在內之2支槍，經員警與被告核對身分證字號、出生年
    月日、通緝紀錄等資訊無誤後，被告方對員警供稱「全部都
    我的，不干他們（現場其他3男1女）的事」、「這、都是我
    的」、「可以放我朋友走嗎？這跟他們沒有關係，可以嗎？
    」等語，有本院111年7月14日勘驗筆錄及附件影像擷圖可證
    （參本院卷第127至128、131至134頁）。是依上情觀之，查
    獲本案槍枝時固有多數人在場，然本件係經員警接獲線報，
    認被告有犯罪嫌疑及通緝紀錄而前往查緝，查獲地點為被告
    之戶籍地址及實際住處，且被告除具相類之槍砲案件之前案
    通緝紀錄外，本案槍枝亦置放在被告腳邊可隨時拾取控制之
    處，各該跡證已足建構被告與持有本案槍枝案件間直接、明
    確及緊密關連，而較在場其他排查對象具有更高之非法持有
    槍枝嫌疑，依上開說明，堪認有確切之根據得合理可疑被告
    為犯罪嫌疑人，應認其犯罪已被發覺。則被告於經員警鎖定
    身分並發覺其犯罪嫌疑後，始向員警供承本案槍枝為其所有
    ，仍難謂構成自首，其上開抗辯尚非有據。
　㈢辯護人固為被告主張應依刑法第59條規定酌減其刑云云。惟
    按刑法第59條雖為法院依法得行使裁量權之事項，然必須犯
    罪另有特殊之原因、環境與情狀，在客觀上足以引起一般之
    同情而顯可憫恕，認為即予宣告法定最低刑期猶嫌過重者，
    始有其適用（最高法院105年度台上字第2551號判決意旨參
    照）。被告非法持有本案槍枝，未見有何不得已之特殊原因
    與環境，且其持有本案槍枝時間甚長，持有期間尚另犯同性
    質之寄藏槍砲主要零件犯行，亦難認有何情輕法重，在客觀
    上足以引起一般同情，即使科以法定最低刑仍嫌過重之情形
    ，是辯護人上開主張，亦屬無據。
四、駁回上訴之理由：
　　原審同此認定，並以行為人之責任為基礎，審酌被告漠視法
    令禁止，未經許可持有本案槍枝，對社會治安構成潛在之危
    險與威脅，所為實非可取，兼衡其持有之數量、持有期間、
    犯罪動機、目的，以及尚無證據顯示被告持之從事犯罪行為
    ，對社會安全秩序尚未造成具體實害，暨其犯後坦承犯行之
    態度，及其自述國中肄業之智識程度，目前在企業社任職、
    月收入約3萬元、須負擔家庭開銷之家庭生活狀況等一切情
    狀，量處有期徒刑5年2月，併科罰金6萬元，及諭知罰金易
    服勞役之折算標準；扣案本案槍枝1支，依刑法第38條第1項
    規定宣告沒收；另扣案由金屬彈殼組合直徑約9.0mm金屬彈
    頭而成非制式子彈1顆，認無法集發而不具殺傷力，扣案彈
    殼12顆、彈頭19顆，認非彈藥主要組成零件，且均非違禁物
    ，亦均無事證證明與本案被告犯行有關，扣案甲基安非他命
    3包、吸食器3組、玻璃球8個、電子磅秤2台，亦與被告本案
    犯行無關，均不予宣告沒收。經核原審之認事用法及沒收之
    諭知均無違誤，量刑亦屬妥適，被告上訴請求依槍砲彈藥刀
    械管制條例第18條第1項、刑法第62條、第59條規定減輕其
    刑云云，均非有據，已如前述，則被告上訴為無理由，應予
    駁回。
據上論斷，應依刑事訴訟法第368條，判決如主文。
本案經檢察官黃翊雯提起公訴，檢察官朱婉綺、陳慧玲到庭執行
職務。
中　　華　　民　　國　　111 　年　　9 　　月　　15　　日
                  刑事第八庭  審判長法　官  陳世宗
                                    法　官  呂寧莉
                                    法　官  林呈樵
以上正本證明與原本無異。
如不服本判決，應於收受送達後20日內向本院提出上訴書狀，其
未敘述上訴之理由者並得於提起上訴後20日內向本院補提理由書
（均須按他造當事人之人數附繕本）「切勿逕送上級法院」。
                                    書記官  謝雪紅
中　　華　　民　　國　　111 　年　　9 　　月　　15　　日
附錄：本案論罪科刑法條全文
槍砲彈藥刀械管制條例第7條
未經許可，製造、販賣或運輸制式或非制式火砲、肩射武器、機
關槍、衝鋒槍、卡柄槍、自動步槍、普通步槍、馬槍、手槍或各
類砲彈、炸彈、爆裂物者，處無期徒刑或7年以上有期徒刑，併
科新臺幣3千萬元以下罰金。
未經許可，轉讓、出租或出借前項所列槍砲、彈藥者，處無期徒
刑或5年以上有期徒刑，併科新臺幣1千萬元以下罰金。
意圖供自己或他人犯罪之用，而犯前二項之罪者，處死刑或無期
徒刑；處徒刑者，併科新臺幣5千萬元以下罰金。
未經許可，持有、寄藏或意圖販賣而陳列第1項所列槍砲、彈藥
者，處5年以上有期徒刑，併科新臺幣1千萬元以下罰金。
意圖供自己或他人犯罪之用，以強盜、搶奪、竊盜或其他非法方
法，持有依法執行公務之人所持有之第1項所列槍砲、彈藥者，
得加重其刑至二分之一。
第1項至第3項之未遂犯罰之。